臺灣新竹地方法院民事簡易判決
110年度竹北簡字第520號 
原      告  陳宏銘  

訴訟代理人  胡宗典律師(法扶律師)
被      告  蔡國進  
訴訟代理人  彭子睿  
複代理人    劉國政  
            陳冠廷  
上列當事人間請求損害賠償事件，本院於民國110年11月18日言
詞辯論終結，判決如下：
    主  文
原告之訴及假執行之聲請均駁回。
訴訟費用由原告負擔。
    事實及理由
壹、程序部分：
　　按不變更訴訟標的，而補充或更正事實上或法律上之陳述者
    ，非為訴之變更或追加，民事訴訟法第256條定有明文。原
    告起訴時原請求被告應賠償原告因系爭交通事故，而支付之
    看護費用為新臺幣（下同）6,600元，精神慰撫金部分請求5
    00,000元，嗣於民國107年6月10日具狀更正就看護費用之金
    額更正為66,000元，精神慰撫金部分，更正請求之金額為44
    0,600元，至原告訴之聲明：被告應給付原告700,063元，總
    額不變，經核與前揭規定並無不合，自應准許。
貳、實體部分：　　
一、原告起訴主張：
（一）原告於105年5月17日晚上6時54分許，騎乘車牌號碼000-0
      00號普通重型機車（下稱系爭機車），沿新竹縣竹北市長
      青路一段333巷往新竹縣竹北市長青路一段交岔路口（下
      稱系爭交岔路口）方向行進，穿越長青路一段後，穿越部
      分無雙黃線，欲左轉至長青路一段之對向車道上行駛（如
      原證1行車路線圖照片）。詎料，被告於案發時間，駕駛
      車牌號碼0000-00號賓士車（下稱被告車輛），沿新竹縣
      竹北市長青路1段由南往北方向行駛，在酒後駕車（酒測
      值0.10MG/L）、行經閃光黃燈號誌路口未減速慢行、未注
      意車前狀況、超速、日落後未開大燈視線不清情況下，在
      長青路一段380號前，撞擊原告（下稱系爭交通事故），
      致原告因而受有右側第一至第四蹠骨骨折、右側第一趾骨
      骨折、多處挫擦傷之傷害（下稱系爭傷勢）。
（二）原告因系爭交通事故而受傷就醫，並支出醫療費用12,903
      元、醫療用品870元、看護費用66,000元、租賃腋下拐費
      用460元、交通費用18,230元、機車損壞維修費用1,400元
      、工作薪資損失159,600元、精神慰撫金440,600元等，請
      求被告賠償原告合計700,063元之損害，被告就系爭交通
      事故之發生既有過失，自應賠償原告所受之損害。為此，
      爰依民法第184條侵權行為損害賠償之法律關係，提起本
      件訴訟等語。
（三）聲明：
　　1.被告應給付原告700,063元及自起訴狀繕本送達被告翌日
      起至清償日止，按年息5%計算之利息。
　　2.原告願供擔保請求准予宣告假執行。
　　3.訴訟費用由被告負擔。　
二、被告則以：
（一）我認為本件車禍我沒有過失，是原告自己來撞我的，不是
      我去撞他的，我不需要負擔任何責任，我一開始是行駛在
      長青路一段靠分隔線那邊，後來是看到原告的車子橫跨中
      線過來，才往右邊靠房子那邊偏駛閃避，撞到路邊車子後
      ，原告才來撞倒我的車等語茲為抗辯。
（二）聲明：
　　1.請求駁回原告之訴。
　　2.訴訟費用由原告負擔。
三、本院之判斷：
（一）原告主張於上揭時地發生系爭交通事故，並受有前揭身體
      之傷害及機車之毀損等情，固據其提出行車路線圖照片、
      道路交通事故現場圖、新竹縣政府警察局道路交通事故初
      步分析研判表、被告於105年5月17日之警詢筆錄、東元綜
      合醫院診斷證明書、醫療費用收據、醫療用品收據、租賃
      腋下拐費用收據、住家至醫院計程車往返費用收據、行車
      執照、機車損壞維修收據、「建經保全公司」106年4月份
      班表、原告106年5月10日之薪資轉帳明細及車損照片、道
      路交通事故調查報告表（一）、（二）、GOOGLE地圖網頁
      查詢、原告之復健科治療單據、台大醫院新竹分院門診病
      歷紀錄等文件為證（見本院竹司調110卷第16至82頁、第8
      6至89頁，本院107年度訴字第623號卷第70至72頁、第93
      至95頁、第207至246頁，本院110年度竹北簡字第520號卷
      第17至19頁），而被告就其於前揭時地駕駛車輛沿新竹縣
      竹北市長青路1段由南往北方向行駛，行駛至長青路一段3
      80號前，與原告騎乘之系爭機車發生碰撞乙節，亦無何爭
      執，惟否認其有何駕駛過失行為，並以前詞置辯。是本件
      主要爭點，即為：被告就系爭交通事故之發生是否具有過
      失？
（二）按當事人主張有利於己之事實者，就其事實有舉證之責任
      ，民事訴訟法第277條前段規定甚明，是民事訴訟如係由
      原告主張權利者，應先由原告負舉證之責。又按因故意或
      過失，不法侵害他人之權利者，負損害賠償責任，民法第
      184條第1項前段定有明文。而侵權行為制度，既以填補被
      害人經法律承認應受保護權利之損害為目的，並為維持人
      類社會共同生活而設，是以民法上構成侵權行為有責性之
      過失，當指未盡善良管理人之注意義務（抽象輕過失）而
      言，且包括行為人對侵權行為之事實，預見其能發生而確
      信其不發生，以過失論之「有認識過失」（疏虞過失）在
      內(最高法院98年度台上字第1129號民事判決要旨參照)。
      在侵權行為方面，善良管理人注意義務係以一般具有相當
      知識經驗且勤勉負責之人，在相同情況下是否能預見並避
      免或防止損害結果之發生為準繩，科以侵權行為人抽象輕
      過失作為兼顧被害人權益保護與加害人行為自由之平衡點
      (106年度台上字第1048號民事判決意旨參照)。是侵權行
      為之過失，應以行為人對損害結果之發生具有預見可能性
      為要件，而所謂能預見，係指依客觀情形有可能預見，並
      非指行為人主觀上確有預見(最高法院95年度台上字第195
      9號民事判決意旨參照)。
（三）本件原告主張系爭交通事故係因被告酒後駕車導致注意力
      減弱、行經閃光黃燈號誌路口未減速慢行、未注意車前狀
      況、日落後未開大燈視線不清、超速等過失所致，並因此
      造成原告身體受有前揭傷害及車損，被告應就原告所受損
      害負損害賠償責任等情，既為被告所否認，揆諸上開說明
      ，自應由原告對於被告就系爭交通事故之發生係有過失乙
      節負舉證責任。經查：
　  1.原告雖主張本件事故發生當時，被告於夜間駕駛車輛未開
      亮頭燈，導致發生系爭交通事故等語，然本案經臺灣新竹
      地方檢察署（下稱新竹地檢署）檢察官於110年度調偵續
      一字第1號案件偵查期間，勘驗案發地點旁超商之監視器
      畫面，依檢察官勘驗結果，於監視器影像檔案18時52分39
      又25/30秒時，畫面中超商自動櫃員機燈飾下緣有出現車
      燈影像，並持續至監視器影像檔案18時52分41又13/30秒
      時，該車燈有先往前、再往後停頓（即車輛煞停動作）之
      情形，經比對原告機車在監視器影像檔案18時52分40又13
      /30秒遭碰撞反彈、18時52分40又25/30秒倒地之相對位置
      ，可判斷該車燈應係被告車輛之頭燈，有監視器影像勘驗
      畫面擷圖附於刑事偵查卷內可憑（見新竹地檢署110年度
      調偵續一字第1號卷【以下簡稱調偵續卷】第18至23頁背
      面），是原告指陳被告於夜間駕車未開亮頭燈云云，顯與
      事實不符。
　　2.原告又另主張被告超速、於「閃黃燈」之路口未減速慢行
      、未注意車前狀況，致發生系爭交通事故等語。然而：新
      竹地檢署檢察官於偵查期間，曾指示新竹縣政府警察局竹
      北分局警員至車禍現場附近調取超商監視器鏡頭白天畫面
      ，並比對確認原告自長青路旁駛出之位置，經該所警員至
      現場勘查、比對後，認定原告係自新竹縣○○市○○路○段000
      號處路旁駛出，橫越馬路至長青路一段對向車道，始與被
      告發生擦撞車禍，此有偵查報告、現場照片、監視器照片
      附於偵查卷內（見新竹地檢署106年度調偵字第41號卷【
      以下簡稱106年偵查卷】第25至30頁），此與原告主張其
      係自新竹縣竹北市長青路一段333巷駛出之位置已有不同
      ，再參諸被告煞車痕起始位置距離系爭交岔路口約有15至
      20公尺之距離，有現場圖在偵查卷內可參等情（見106年
      偵查卷第89頁），原告主張與事實是否相符，已有可疑之
      處；再者，無論原告係自新竹縣○○市○○路○段000巷○000號
      處駛出，比對兩造之行進方向，均應認原告係支線道、左
      轉彎車輛，本應暫停禮讓幹道、直行之被告車輛優先通過
      ，然檢察官勘驗案發地點旁超商之監視器畫面結果：「二
      、監視器時間0000-00-00 00：52：32 可依機車燈光判斷
      機車自新竹縣竹北市長青路一段路邊某巷道駛出，在長青
      路一段路旁停等。三、（自監視器時間0000-00-00 00：5
      2：37起以1/30秒慢速格放勘驗）18：52：37又7/30秒 機
      車起步，、、、至18：52：39又13/30秒時，約行駛到路
      中間（即雙向道路中間分向位置），至18：52：39又19/3
      0秒時，、、、機車進入對向（即本案案發地點方向車道
      ）內側車道位置、、、機車在18：52：40又13/30碰撞反
      彈，在18：52：40又25/30秒機車倒地、、、18：52：41
      又1/30機車往內側車道方向滑行、、、18：52：43機車打
      轉一圈後，於18：52：44停止在內車道。」，有監視器影
      像勘驗畫面擷圖附於刑事偵查卷內可憑（見調偵續卷第18
      至23頁背面），依此，原告自對向路邊起步，至與被告駕
      駛之車輛發生碰撞僅有約3秒鐘時間，且於原告從雙向道
      路中間分向位置開始要進入與被告車輛同行向道路，距離
      原告機車遭碰撞反彈，更僅有1秒鐘之時間，依一般駕駛
      人煞車反應時間（含觸發、感知、判斷、鬆開油門、煞車
      、開始有效煞車約為1.6秒）及正常行駛煞停所需距離，
      實難期待被告就突然駛入之原告機車，得以採取適當之煞
      車或閃避行為而避免事故發生之結果；再依道路交通事故
      現場圖（見106年偵查卷第89頁）可知，被告車輛之煞車
      痕為1.6公尺，以公式（254乘上煞車痕1.6與摩擦系數0.7
      5再開根號算出最小之參考時速）計算最小參考時速為17.
      4585公里，另考量被告車輛煞車後撞上訴外人官大淵停放
      路邊自小客車障礙物，其車速依損壞程度遞增等情狀，尚
      與被告自述當時行車速度為每小時40公里左右相符，是原
      告主張被告超速、於「閃黃燈」之路口未減速慢行、未注
      意車前狀況等，亦難憑採。
　  3.原告再主張被告有飲酒後駕車之過失部分：被告於偵查中
      坦承曾於同日上午9至10時許飲用保力達等語（見新竹地
      檢署105年度偵字第6700號偵查卷【以下簡稱105偵查卷】
      第13至14頁），且被告於系爭交通事故發生後，經檢測酒
      精濃度測定值係每公升0.1毫克，有酒精濃度測定紀錄表1
      份附於偵查卷可稽（見105偵查卷第20頁），原告主張被
      告有飲酒後駕車之情形，固堪信屬實。然查：酒精固可能
      造成人之自主神經系統產生抗奮與認知功能的暫時性缺損
      ，使酒後駕車之駕駛人對於移動景物的追蹤能力、經強光
      照射後恢復視力、監視四周之注意力，較平時缺乏，然人
      體對於酒精濃度之承受度，每因個人體質而異。參以行政
      院國軍退除役官兵輔導委員會臺北榮民總醫院88年8月5日
      （88）北總內字第26868號函及附件一、二內容所示，酒
      精對於人體的影響程度，仍依血中酒精濃度加以判斷，人
      體內血液中酒精濃度，經測試數值達50MG/DL（即呼氣酒
      精濃度為每公升0.25毫克）之程度時，始可能出現輕度協
      調功能低之影響，至血液中酒精濃度每公升100毫克（即
      呼氣酒精濃度達每公升0.50毫克）者，則可能產生反應變
      慢、感覺減低、影響駕駛之現象。而被告經檢測酒精濃度
      測定值係每公升0.1毫克，顯低於前述一般足以影響人體
      操控能力之數值，況縱如呼氣未有酒精反應之一般駕駛人
      ，對於原告未為禮讓而突然駛入之行為亦無足夠之反應時
      間採取完整之迴避措施，業如前述，自不得單以被告有飲
      酒後駕車之情形，即認定其就系爭交通事故具有過失
　　　；末按汽車駕駛人飲用酒類或其他類似物後其吐氣所含酒
      精濃度達每公升0.15毫克或血液中酒精濃度達0.03%以上
      者，不得駕車，道路交通安全規則第114條第2款亦有明文
      ，被告雖有飲用酒類，惟吐氣所含酒精濃度僅每公升0.1
      毫克，亦尚未達於每公升0.15毫克不得駕車之規定，本件
      尚難認為被告駕車有違反道路交通安全規則第114條第2款
      規定。原告主張被告有酒後駕車之過失云云，難認可採。
    4.據上事證，應認原告機車自支線道左轉突然駛入被告行進
      中之車道，實無法期待被告得以採取適當之煞車或閃避行
      為而避免事故發生之結果等情，已臻明確。原告就車速部
      分聲請再送請鑑定，惟本院參照卷內一切事證，偵查卷內
      監視器畫面中僅拍攝到車燈影像等情，認已無再就此部分
      調查之必要，附此敘明。 
（四）綜上所述，原告主張被告就系爭交通事故之發生具過失等
      語，堪難採憑，從而，原告依民法侵權行為之規定，請求
      被告賠償醫療費用12,903元、醫療用品費用870元、看護
      費用66,000元、租賃腋下拐費用460元、交通費用18,230
      元、系爭機車損壞維修費用1,400元、工作薪資損失159,6
      00元及精神慰撫金440,600元，共計700,063元，及法定遲
      延利息，為無理由，應予駁回。原告之訴既經駁回，其假
      執行之聲請亦失所附麗，應併予駁回。
四、本件事證已臻明確，兩造其餘之攻擊或防禦方法及所用之證
    據，經本院斟酌後，認為均不足以影響本判決之結果，爰不
    逐一論列。
五、訴訟費用負擔之依據：民事訴訟法第78條。
中　　華　　民　　國　　110 　年　　12　　月　　22　　日
                  竹北簡易庭   法  官  張詠晶
以上正本係照原本作成。
如不服本判決，須於本判決送達後二十日內向本院提出上訴狀（須按他造當事人之人數附繕本）。　　　　　　　　　　　　　　　　　　
中　　華　　民　　國　　110 　年　　12　　月　　23　　日
                               書記官  蔡美如